---
title: 'Lab regresión logística'
output: html_document
editor_options: 
  chunk_output_type: console
---

1. Preparación

a. Cargue el archivo `herbicidas.csv`. Cada fila representa una planta. En
la columna *mal* se registra el número de hojas que tienen daños en cada
planta. Revise las variables.

```{r}
base <- read.csv2('herbicidas.csv', sep = ';')
```

```{r}
library(dplyr)
library(ggplot2)
library(car)
```

b. En sentido estricto la dosis es una variable continua, sin embargo, puede
tratarse como factor si el investigador sólo está interesado en los niveles
en que se ha realizado el experimento, mientras que si existe un interés en
hacer interpolaciones, se debe tomar la variable en su forma original. Cree una variable llamada dosix que sea factor y mantenga la variable dosis
original. En algunos análisis se usa como factor y en otros en su forma
continua.

```{r}
base$dosisx <- factor(base$dosis)
```


2. Visualización de datos:

a. Haga un gráfico de la proporción de daño por planta contra las dosis (use
dosix). Recuerde que en cada planta se tiene el mismo número de hojas
(20), por lo que la proporción será simplemente el número de dañadas
sobre 20.


```{r}
prop <-  (base$mal/20)
boxplot((base$mal/20) ~ base$dosisx, ylab = 'Proporción de daño', xlab = 'dosis')
```


b. ¿Cómo se comporta la proporción de daño para las diferentes dosis?

+ Parece ser que la proporción de hojas dañadas para las distintas dosis es distinta. Por ejemplo, para la dosis 200 la media anda al rededor de 0.4 y un máximo de 0.6, mientras que para la dosis 400 la media es de alrededor 0.5 y su valor máximo como de 0.75. Para la dosis de 800 se observa una mayor proporción de hojas dañadas, es de esperar debido que el salto de dosis es del doble. 

3. Estimación del modelo logístico:

a. Utilice la dosis como factor en un modelo logístico con la función
glm, incluyendo el parámetro `family=binomial`. Cuando los datos están
agrupados hay que poner como respuesta el número de éxitos (daños)
y el número de fracasos (no daños) unidos con la función cbind, de la
siguiente forma: `glm(cbind(y,n-y)~x,family=binomial)`, donde y es el
número de éxitos por grupo y n es el número total de individuos en cada
grupo. Si hubiera al menos una covariable a nivel de la hoja, los datos no
podrían estar agrupados y cada línea representaría una hoja en lugar de un
conjunto de hojas. En ese caso la respuesta sería totalmente binaria donde
se indicaría si la hoja está dañada o no. La forma de escribir el modelo
sería: `glm(y~x,family=binomial)`. Estime los coeficientes del modelo de
tratamiento referencia.


```{r}
mod <- glm(cbind(mal, 20 - mal) ~ dosisx, family = 'binomial', data = base)
```

b. Escriba la ecuación estimada del modelo logístico.

$$log(\frac{\pi}{1- \pi})=-2.43+2.15X_{200}+2.29X_{400}+3.05X_{800}$$

c. Estime los coeficientes con suma nula

```{r}
options(contrasts=c("contr.sum","contr.poly"))

mod1 = glm(cbind(mal, 20 - mal) ~ dosisx, family = 'binomial', data = base)

```

d. Escriba la ecuación estimada del modelo logístico. Use la función
`contrasts` para ver cuál de los niveles está usando como referencia.

```{r}
contrasts(base$dosisx)
```

$$log(\frac{\pi}{1- \pi})=-0.557-1.874X_0+0.278X_{200}+0.418X_{400}$$

e. Estime la probabilidad de encontrar una hoja dañada para cada
tratamiento usando el modelo de tratamiento referencia. Hágalo
manualmente y también hágalo con la función `predict`, usando
`type`="`response`".

```{r}
#de forma manual
coefs = mod$coefficients
beta0 <- coefs[1]
taus <- coefs
taus[1] <- 0

p1 = exp(beta0 + taus)/(1 + exp(beta0 + taus))
names(p1) <- c('D0', 'D200', 'D400','D800')

round(p1, 3)

#forma automática
predict(mod, type = 'response')
```

f. ¿Cuál es el promedio estimado de hojas dañadas por planta en cada
tratamiento, si la planta tiene 1500 hojas?

```{r}
1500 * p1
```

4. Prueba de hipótesis sobre efecto de dosis:

a. Pruebe que existe un efecto de la dosis sobre la probabilidad de daño en
las hojas. Para usar la prueba de la razón de verosimilitud (LRT), use la
función `drop1` con el parámetro `test="LRT"`. Verifique que sin importar
cuál modelo se use (suma nula o tratamiento referencia), se obtiene el
mismo resultado en la prueba.


```{r}
drop1(mod, test = 'LRT')
```

+ Al realizar la prueba de la razón de verosimilitud, se observa que se maximiza la deviancia porque para el modelo grande es de 68.548 mientras que para el modelo donde se elimina la dosis es de 276.66 que proviene de una chi-cuadrado con 3 grados de libertad. Se rechaza la hipótesis de que ambos modelo explican lo mismo. Se concluye que hay un efecto de la dosis sobre la probabilidad de daño. 

5. Comparaciones:

a. Compare la propensión de daño entre cada par de tratamientos. Para
esto use el OR para comparar dos tratamientos. Utilice el modelo de
tratamiento referencia y defina los contrastes adecuados.


```{r}
#contrastes
d800.d400 <- c(0,0,-1,1)
d800.d200 <- c(0,-1,0,1)
d800.d0 <- c(0,0,0,1)
d400.d200 <- c(0,-1,1,0)
d400.d0 <- c(0,0,1,0)
d200.d0 <- c(0,1,0,0)

h <- cbind(d800.d400,d800.d200,d800.d0,d400.d200,d400.d0,d200.d0)

eta <- t(h) %*% coefs

oddr <- exp(eta)

oddr
```

- Se puede decir que los Odds para 800 - 400 y 800 - 200 son los más notorios.

b. Haga las pruebas de hipótesis para verificar que cada par de tratamientos
tienen probabilidades iguales. Use hipótesis alternativa de una cola. Para
esto nos basamos en los contrastes construidos y comprobamos que si
las probabilidades de dos tratamientos son iguales, es decir $\pi_i$ = $\pi_j$, la
razón de propensiones asociada debe ser igual a uno (OR=1). Todas las
comparaciones son de la forma OR = exp($\eta$), y para que el OR sea igual
a 1 basta que $\eta$ = 0. Entonces se pueden hacer las pruebas simultáneas
de todos los contrastes usando la distribución normal con corrección de
Bonferroni.

```{r}
ee <- sqrt(diag(t(h) %*% vcov(mod) %*% h))
q = eta/ee

round(pnorm(q, lower.tail = F), 10)
```

c. Encuentre los intervalos de 95% de confianza global para todas las
comparaciones del punto anterior donde se encontraron diferencias.
Puesto que se hacen varios intervalos de forma simultánea, se debe hacer
el ajuste de Bonferroni para el valor del cuantil así: `qnorm(1-0.05/(2*k))`,
donde k es el número de comparaciones. Observe qué tan amplios son los
intervalos para tener una idea de la precisión de la estimación, además
compare esas amplitudes con los errores estándar de cada contraste.

```{r}
qz = qnorm(1-0.05/(2*5))

IC = cbind(exp(eta-qz*ee),exp(eta+qz*ee))[-4,]



ic1=cbind(IC,ee[-4])

colnames(ic1)=c("L.Inf","L.Sup","ee")

ic1
```

+ Las comparaciones contra la dosis 0 son muy imprecisas, en cambio las
comparaciones entre dosis 800 y las otras dos dosis son más precisas. Esto es una consecuencia de que estas dos últimas comparaciones tienen errores estándar
más pequeños.


```{r}
qz=qnorm(1-0.05/(2*5))

LIM=exp(eta-qz*ee)[-4]

names(LIM)=rownames(oddr)[-4]
LIM
```

+ Con una confianza global de 95%, se puede decir que la propensión de daño
para D800 es al menos 40% mayor que la de D400, 61% mayor que la de D200 y
es 11.5 veces la de D0, que la propensión de daño de D400 es al menos 5.4 veces
la de D0 y la propensión de daño de D200 es al menos 4.7 veces la de D0.

6. Análisis con dosis continua:

a. Ahora se va a utilizar la dosis en su forma continua, es decir, se pueden
hacer interpolaciones para diferentes dosis en el rango de estudio. Haga un
gráfico donde se muestre el log(odds) contra la dosis (use la variable dosis
original). Calcule el log(odds) a partir de las proporciones observadas. Use
la función `scatterplot` de la librería `lattice.`

```{r}
logodds = log((prop)/(1 - prop))

scatterplot(logodds~base$dosis,xlab="dosis",ylab="log(odds)")
```

+ En la figura se observa que para el intervalo 0 a 200, hay un comportamiento diferente al resto del intervalo estudiado, lo cual hace pensar que la relación general entre el log(odds) y la dosis no es lineal- El modelo que se ajusta con la variable dosis en forma continua no está siguiendo lo que se observa en este gráfico.

b. Escriba la ecuación estimada de la regresión logística tomando la dosis en
su forma continua.

$$log(\frac{\pi}{1- \pi}) = \beta_0+\beta_1X_{dosis}$$

```{r}
mod2 <- glm(cbind(mal, 20 - mal) ~ dosis, family = 'binomial', data = base)
```

c. ¿Cuál es la probabilidad de daño para una dosis de 300 g/l? Hágalo
utilizando la ecuación anterior y también con la función predict indicando
la dosis así `data.frame(dosis=300)`, y con la opción `type="response"`.

```{r}
#manual
#primero extraemos el beta
coefs <- mod2$coefficients
eta = c(1,300) %*% coefs

(prob300 <- exp(eta)/(1+exp(eta)))

#automatica
predict(mod2, data.frame(dosis = 300), type = 'response')
```

+ Al aumentar la dosis en 300 g/l la propensión de daño aumenta un 36% 

d. Haga un gráfico donde se muestren los porcentajes de hojas dañadas por
planta contra la dosis (use la variable dosis original). Agregue la curva
de las probabilidades estimadas según la ecuación del punto (a). Ponga
los límites de dosis entre 0 y 2000 para apreciar la forma de la ecuación
logística. Marque el punto correspondiente a la dosis 300 y su probabilidad
de daño.

```{r}
curve(exp(coefs[1]+coefs[2]*x)/(1+exp(coefs[1]+coefs[2]*x)),0,2000,
ylab="probabilidad",xlab="dosis",ylim=c(0,1))

points(base$dosis,base$mal/20,pch=18,col=2)

points(300,prob300,col=4,pch="+",cex=1.5)

a=round(coefs[1],2) 
b=format(round(coefs[2],3),scientific=F)

title(main=(bquote(log(pi/(1-pi))==.(a)+.(b)*D)))
```

7. Interpretación del coeficiente:

a. Interprete el coeficiente de la dosis adecuadamente. Use un aumento de la
dosis que tenga importancia.

```{r}
exp(200*0.003)
```

+ Al aumentar la dosis en 200 g/l, la propensión de daño aumenta un 82%.

b. Calcule e interprete un intervalo de 95% de confianza para este aumento.

```{r}
confint(mod2)

(ic=exp(200*confint(mod2)[2,]))
```

+ Se obtiene que al aumentar la dosis en 200 g/l, se puede esperar con 95% de
confianza que la propensión de daño aumente por un factor que está entre el 1;60
y 1;94. Aunque aquí no hay un delta, como se trata de aumentos porcentuales,
se puede ver que ya un aumento de 60% en la propensión es cosiderable y por
tanto se nota que aumentos de este tamaño en la dosis (200 g/l) van a provocar
aumentos relevantes en la probabilidad de daño.

8. Inclusión del segundo factor

a. Agregue en el modelo logístico el genotipo e incluya la interacción
entre dosis y genotipo. Antes de correr el modelo cambie al modelo de
tratamiento referencia y verifique el cambio con `contrasts(genotipo)`.

```{r}
contrasts(base$genotipo)

mod3 <- glm(cbind(mal, 20 - mal) ~ dosis*genotipo, family = 'binomial', data = base)
```

b. Investigue si debe considerarse la interacción entre dosis y genotipo.

+ Para eso planteamos la hipótesis de que el modelo grande explica lo mismo que el modelo sin interacción.  

```{r}
drop1(mod3, test = 'LRT')
```

+ Hay suficiente evidencia estadística para rechazar la hipótesis de no interacción. Por lo que se concluye que el modelo con sin interacción no explica lo mismo que el modelo con interacción. Se asume interacción. Por lo tanto se concluye
que sí hay interacción y por ende el efecto de la dosis es diferente para cada
genotipo. Dada esta situación es más recomendable hacer las comparaciones
entre dosis pero por cada genotipo.

c. Escriba la ecuación correspondiente a cada genotipo.

$$log(\frac{\pi}{1-\pi}) = \beta_0+\beta_1X_{dosis}+\beta_2X_S+\beta_3DosisGen_S$$

d. Calcule e interprete los OR adecuados.

```{r}
(beta=mod3$coef)

(OR.R=exp(200*beta[2]))

(OR.S=exp(200*(beta[2]+beta[4])))
```


e. Calcule los intervalos de 95% de confianza global para estos aumentos en
la propensión de daño para cada genotipo.

```{r}
c1=c(0,200,0,0)
c2=c(0,200,0,200)
h=cbind(c1,c2)
eta=t(h)%*%beta
ee=sqrt(diag(t(h)%*%vcov(mod3)%*%h))
k=2
qz=qnorm(1-0.05/(2*k))
ic=cbind(exp(eta-qz*ee),exp(eta+qz*ee))
rownames(ic)=c("R","S")
colnames(ic)=c("L.Inf","L.Sup")
ic
```

f. Interprete estos intervalos.

Para el genotipo R, cuando se incrementa la dosis en 200 g/l, la propensión
aumenta entre un 32% y un 78%, mientras que para el genotipo S aumenta por
un factor entre 1,75 y 2,4.






